臺灣高雄地方法院民事判決　九十年度再易字第一七號
　　再審原告　　甲○○
　　再審被告　　連吉行實業股份有限公司
　　法定代理人　林進家
　　訴訟代理人　呂金龍
右當事人間請求第三人異議之訴事件，再審原告對於民國九十年二月二十日本院八十
九年度簡上字第四三一號第二審確定判決提起再審之訴，本院判決如左：
    主      文
再審之訴駁回。
再審訴訟費用由再審原告負擔。
    理      由
一、本件再審原告略以：
  (一)鈞院八十九年度簡上字第四三一號確定判決（下稱：原確定判決）有「就足影響
    裁判之重要證物，漏未斟酌」之民事訴訟第四百三十六條之七所定之再審理由。
    謹查：
    再審原告購買如附表系爭標的物，業已提出買賣契約書及支付價款之收據。是
      此，本件再審原告買受系爭標的已付清價款，且已交付，系爭標的物所有權確
      屬再審原告所有。原確定判決就此明顯彰考之證據並未置一詞，自存有民事訴訟
      法第四百三十六條之七之再審事由。
    再審被告查封系爭標的物時，現場僅再審原告（尚有再審原告之朋友多人在
      場）在場，債務人即安智公司人並未在場，有查封筆錄可稽，是系爭標的物已
      為再審原告占有中。原確定判決就卷附足以證明再審原告確已受讓占有系爭標的
      物之查封筆錄證漏未斟酌。
    再審原告與蔣宏民於八十八年十一月底已出資完畢，並提出申請設立昇大便利
      商店股份有限公司（下稱：昇大公司），並於八十八年十二月十七日核准成立
      ，有卷存公司執照可稽，原審竟漏未斟酌，遽然將再審原告之陳述、公司成立
      之時間及證人蔣宏民之陳述分別獨立審查，且曲解證詞供述。
  (二)又原確定判決有「判決適用法規顯有錯誤」之民事訴訟法第四百九十六條第一項
    第一款之再審事由。
    謹查，原確定判決否認再審原告支付價金之理由略稱：「本件被上訴既無從證
      明有自安智公司收受系爭動產之事實，亦無從證明其已將買賣價金交付予安智
      公司等情為真實，則亦無法依此推衍出其與安智公司已就系爭動產踐行上述民
      法第七百六十一條第一項前段之移轉行為」（參照原確定判決書第六頁理由三（
      二）第二行以下），原確定判決將買賣契約之成立及效力與動產之交付混淆，將
      買賣契約之成立要件與民法物權中動產所有權移轉要件混淆，其適用法令明顯
      違法。謹按，「當事人就標的物及價金，互相同意時，買賣即為成立（民法三
      百四十五條後段、第一百五十三條）。當事人為給付並非成立要件，買賣除法
      律另有規定外（民法七百六十條），為不要式契約。」，學說及法院實務判決
      並無異見（見證三）。乃原確定判決誤將買賣契約價金之支付，作為買賣標的物
      所有權移轉之前提要件，縱不論本件再審原告已支付價金完畢，原確定判決將買
      賣契約之償金支付作為標的物所有權移轉之前提要件甚至為其證明前提，其適
      用法律顯然違反民法第三百四十五條及第七百六十一條規定，自有民事訴訟法
      第四百九十六條第一項第一款之再審事由。
    次查，原確定判決書又稱：「因衡諸常情，一般收受支票後再為轉讓，如非自身
      所簽發者（即所謂之客票），其後手必要求前手在此客票上背書以求保障，惟
      觀諸卷附上開三紙支票，均無安智公司背書，顯與常情不符，無從證明安智公
      司確已牧受該等支票，是以無由認定有交付價金，而被上訴人因此受讓買賣標
      的物。」（原確定判決書第六頁理由三(一)第三行以下），上揭理由為其否認卷附
      支票為本件買賣契約價金之理由。原確定判決誤以無因性之支粟背書作為價金受
      與否之證據，而置契約書及收據等直接明確證據於不顧，其自有適用票據背書
      無因性規定錯誤之違法。
二、按「對於簡易訴訟程序之第二審確定終局裁判，如就足影響於裁判之重要證物，
    漏未斟酌者，亦得提起再審之訴或聲請再審。」、「有左列各款情形之一者，得
    以再審之訴對於確定終局判決聲明不服。但當事人已依上訴主張其事由或知其事
    由而不為主張者，不在此限：一、適用法規顯有錯誤者。．．」、「再審之訴，
    應於三十日之不變期間內提起。前項期間，自判決確定時起算。」、「再審之訴
    ，應表明左列各款事項，提出於管轄法院為之：一、當事人及法定代理人。二、
    聲明不服之判決及提起再審之訴之陳述。三、應於如何程度廢棄原判決及就本案
    如何判決之聲明。四、再審理由及關於再審理由並遵守不變期間之證據。再審訴
    狀內，宜記載準備本案言詞辯論之事項。」民事訴訟法第四百三十六條之七、第
    四百九十六條第一項第一款、第五百條第一、二項、第五百零一條分別定有明文
    。經查，原確定判決於九十年三月八日送達於再審原告之訴訟代理人蔡見賢律師
    ，業經本院依職權調取本院八十九年度簡上字第四三一號民事卷宗，而有該卷存
    之送達證書可證，而本件再審原告係於同年三月二十一日提起本件再審之訴，並
    未逾上開三十日之不變期間，亦有卷附起訴狀可稽；另本院核閱再審原告之再審
    起訴狀，亦符合上開提起再審之程式之規定，是本件再審之訴即屬合法，僅合先
    敘明。
三、次按民事訴訟法第四百三十六條之七規定，所謂「就足以影響於判決之重要證物
    ，漏未斟酌者」，係指當事人於前訴訟程序中已提出而原審並未斟酌之證物而言
    ，若原確定判決對於該項證物，認係不必要或有不足採信之情形，或該證物無關
    重要，縱經斟酌亦與確定判決無影響者，仍不得據為再審之理由。經查：
    (一)就再審原告所提之買賣契約書及支付價款之支票收據二項證物，原確定判決已
      於理由欄三之(一)加以斟酌，並無再審原告所稱漏未斟酌之情事。
    (二)次查，就再審原告所提之查封筆錄之證物，原確定判決已於理由欄三之(四)加以
      斟酌，並無再審原告所稱漏未斟酌之情事。
    (三)另就再審原告所提昇大公司之公司執照，原確定判決已於理由欄三之(三)加以斟
      酌，並無再審原告所稱漏未斟酌之情事。
四、未按民事訴訟法第四百九十六條第一項第一款所謂「適用法規顯有錯誤」者，係
    指確定判決顯有積極的適用法規不當，或消極的不適用法規而言，且係以確定判
    決違背法規或現存判例、解釋者為限。經查：
    (一)原確定判決係以再審原告並無證據證明有自安智公司收受系爭動產之事實，且
      因再審原告亦無從證明其已將買賣價金交付予安智公司，故亦無法依此交付價
      金之間接事實，而推論出安智公司已就系爭動產完成交付，故認再審原告並未
      取得系爭動產之所有權，此觀諸原確定理由欄三之(二)記載：「按動產物權之讓
      與，非將動產交付不生效力，民法第七百六十一條第一項前段訂有明文。本件
      被上訴人既無從證明有自安智公司收受系爭動產之事實，亦無從證明其已將買
      賣價金交付予安智公司等情為真實，則亦無法依此推衍出其與安智公司已就系
      爭動產踐行上述民法第七百六十一條第一項前段之移轉行為」等語即明，並無
      再審原告所指原確定判決有將買賣契約之償金支付作為標的物所有權移轉之前
      提要件甚至為其證明前提，而有適用民法第三百四十五條及第七百六十一條規
      定不當之情事。
    (二)再者，再審原告固主張原確定判決「適用票據背書無因性規定錯誤之違法」云
      云，然其並未指明原確定判決究係違背積極適用或消極不適用何法規或現存判
      例、解釋，是其主張即難認有理由。
五、綜上所述，本件再審原告之再審之訴顯無再審理由，爰不經言詞辯論，依民事訴
    訟法第五百零二條第二項、第七十八條，判決主文。
中　　　華　　　民　　　國　　九十一　　年　　　一　　　月　　二十九　　日
                              臺灣高雄地方法院民事第二庭
~B審判長法　　　官　吳進寶
~B      法      官
~B      法      官  曾吉雄
右為正本係照原本作成。
本件不得上訴。
中　　　華　　　民　　　國　　九十一　　年　　　一　　　月　　二十九　　日
~B法院書記官　林國龍
